臺灣基隆地方法院民事判決　　　　　　　95年度勞訴字第23號
原　　　告　乙○○
訴訟代理人　曾智群 律師
被　　　告　鄭營城即觀海仙境小吃店
　　　　　　陳麗珠即觀海仙境小吃店
　　　　　　吳月春即觀海仙境小吃店
上列當事人間確認僱傭關係存在等事件，本院於96年5月30日言
詞辯論終結，判決如下：
    主  文
原告之訴駁回。
訴訟費用由原告負擔。
    事實及理由
壹、程序方面：
    按「確認之訴非原告有即受確認判決之法律上利益者，不得
    提起之」，民事訴訟法第247 條第1 項前段定有明文。所謂
    即受確認判決之法律上利益，係指法律關係之存在與否不明
    確，致原告在私法上之地位有受侵害之危險，而此項危險得
    以對於被告之確認判決除去之者，始為存在（最高法院27年
    台上字第316號判例參照）。本件原告主張其受僱於被告等
    人所投資開設之觀海仙境小吃店擔任廚工，惟被告等人除未
    幫原告辦理勞健保等事宜外，於勞資協調中徒以原告係借住
    為由而不負擔相關責任，請求確認兩造間僱傭關係存在，既
    為被告所否認，則原告私法上之地位自有受侵害之危險，而
    得以此項確認判決除去之，本院因認原告提起本件確認之訴
    有即受確認判決之法律上利益，合先敘明。
貳、實體方面：
一、原告主張於民國（下同）95年6月15日起由友人甲○○介紹
    ，任職於被告等人所開設之觀海仙境小吃店擔任正職廚師，
    約定每月薪資新台幣（下同）3萬元，且為原告工作方便，
    遂由被告等人提供位於工作場所內所謂之「宿舍」供原告使
    用及居住。然原告自任職工作起，每日承擔超時之工作，至
    同年6月27日下午3時，因出現頭暈不適等症狀，欲往醫院就
    診卻遭被告等人以人手不足而拒絕，直至同日晚間10時30分
    病情加劇，方由被告等人協助前往行政院衛生署基隆醫院急
    診就醫，經醫師診斷後發現因延誤就診而致腦中風有繼續進
    行復健等情。本件於勞資協調中被告徒以原告係借住為由，
    而不負擔相關責任，故原告依民法第247條第1項、第184 條
    、第195條第1項及勞動基準法第62條、第59條第1項、第2項
    等規定，請求被告給付損害賠償醫療費用、看護費240,000
    元、薪資補償360,000元、勞動減損賠償4,320,000元、非財
    產上損害賠償1,000,000元，共計5,920,000元。並提出行政
    院衛生署基隆醫院急診病歷書、診斷證明書、大千醫院診斷
    證明書、基隆市政府勞資爭議協調委員會調解紀錄為證。其
    訴之聲明為：(一)確認原告與被告間之僱傭關係存在。(二)被告
    應連帶給付原告5,932,000元及自民國95年6月28日起至清償
    日止按年5%計算之利息。(三)訴訟費用由被告連帶負擔。
二、被告三人皆否認與原告間有僱傭關係存在，並以下列情詞置
    辯:
  (一)被告鄭營城、陳麗珠均辯稱其並非觀海仙境小吃店之負責人
    ，上開小吃店之房屋所有人係登記在被告陳麗珠名下，彼等
    係因與訴外人甲○○於95年6月12日購買上開小吃店隔壁房
    屋之緣，應訴外人甲○○向其借用上開小吃店之房間供原告
    暫住之求，方將上開房屋暫借予原告居住，然當時上開房屋
    並無水電且尚未開始經營土雞城生意，係直至95年7月1日要
    租給被告吳月春時才為水電之聲請，原告是在95年6月15 日
    搬入居住，而在同年月27日因中風搬離，彼等均未經營土雞
    城更未僱用原告等語。
  (二)被告吳月春則以其係於95年7月1日向被告鄭營城、陳麗珠承
    租上開房屋做為經營土雞城之用，是觀海仙境小吃店之實際
    負責人，其經營上開小吃店是從95年7月14日開始經營，並
    不認識原告；且承租當時屋內空無一物，於95年7月14日始
    向台灣省國稅局北區信義稽徵所申請營業登記，經該局於同
    年月20日回函准予，並於95年7月起課徵營業稅，是更不可
    能在這之前僱用原告擔任廚師等語置辯。並提出上開房屋之
    租賃契約書、基隆市稅捐稽徵處95年8月至12月之娛樂稅核
    定稅額繳款書及台灣省北區國稅局營業稅核定稅額繳款書等
    影本為證。
三、經核上開兩造所述，本件爭點在於原告是否確有擔任上開小
    吃店廚師乙職，與被告間有僱傭關係存在？如彼等之間確有
    僱傭關係存在時，方有再論述原告之請求有無理由之必要。
四、本院之判斷:
  (一)按當事人主張有利於己之事實者，就其事實有舉證之責任，
    民事訴訟法第277條前段定有明文。又主張法律關係存在之
    當事人，須就該法律關係發生所須具備之特別要件，負舉證
    之責。復按民事訴訟如係由原告主張權利者，應先由原告負
    舉證之責，若原告先不能舉證，以證實自己主張之事實為真
    實，則被告就其抗辯事實即令不能舉證，或其所舉證據尚有
    疵累，亦應駁回原告之請求（最高法院20年台上第24 66 號
    判例參照）。而主張法律關係存在之當事人，僅須就該法律
    關係發生所須具備之特別要件，負舉證之責任（最高法院48
    年度台上字第887號判例參照）；又請求履行債務之訴，除
    被告自認原告所主張債權發生原因之事實外，應先由原告就
    其主張此項事實，負舉證之責任，必須證明其為真實後，被
    告於其抗辯事實，始應負證明之責任，此為舉證責任分擔之
    原則（最高法院17年上字第917號、43年臺上字第377號判例
    意旨參照）。
  (二)再按僱傭關係，係指民法第482條之僱傭契約所生之法律關
    係，依該條規定：「稱僱傭者，謂當事人約定，一方於一定
    或不定之期限內為他方服勞務，他方給付報酬之契約。」僱
    傭契約當事人互相表示意思一致者，契約方為成立，即僱傭
    契約必係以合意約定受僱人於一定或不定之期限內，為僱用
    人服勞務，僱用人給與報酬為其成立要件，此亦為勞動契約
    所準用。是就僱傭關係而論，雖不以書面為必要，然基於勞
    務供給因人而異之非代替性，仍應以勞僱雙方就提供勞務給
    付之內容及給與之報酬個別磋商，相互達成合意，僱傭契約
    始為成立，否則尚難遽認兩者間存有僱傭關係。本件原告主
    張其已與被告間成立僱傭關係，為被告所否認，依上開說明
    ，原告自應就此法律關係發生所須具備之特別要件負舉證責
    任。
  (三)經查，本件原告固主張係經由友人甲○○之介紹，於95年6
    月15日起任職於被告三人所開設之觀海仙境小吃店擔任正職
    廚師，並提出其記憶中上開小吃店之內部擺設圖（原證五）
    ，及原告至上開小吃店工作時被告鄭營城指示交代工作之紀
    錄（原證六）等為證。惟上開工作紀錄僅為原告單方所作之
    文書，被告等人於其上皆無任何具名；至於原告所提上開小
    吃店之內部擺設圖，縱係屬實，然以小吃店既為公開場所，
    則其內部擺設當無隱避性可言，凡進出上開小吃店之一般民
    眾皆可觀見，是原告上開證據均不足以做為其與被告間確有
    僱傭關係存在之證明。
  (四)又原告雖舉證人甲○○於本院95年12月13日及96年5月2日之
    證詞證明其與被告間有僱傭關係存在，其係經由證人甲○○
    之介紹而至被告等人所經營投資之小吃店擔任廚師云云。惟
    查，證人甲○○雖到庭證稱有介紹原告至上開小吃店擔任廚
    工，然對於何時介紹原告前往工作之時間卻不復記憶，以證
    人自承其常常前往上開小吃店消費，而原告住在上開小吃店
    之時間僅短短不到二個禮拜（95年6月15日至95年6月27日）
    ，證人未何無法記憶其介紹友人即原告前往所稱常常消費場
    所工作之時間？且證人與被告鄭營城在95年6月12日確實有
    買賣坐落上開小吃店隔壁房屋乙事，斯時證人係透過其同居
    人廖鳳嬌與被告鄭營城暨訴外人蔡劉金珠以40萬元完成房屋
    買賣，事後並將另外取得之定金5萬元交予原告等情，為證
    人甲○○所自承（見本院96年5月2日言詞辯論筆錄），顯見
    證人與原告間之交情匪淺，證人於本院所為模糊或迴避之詞
    ，有偏坦原告之虞，並不足為有利於原告之認定。
  (五)再者，經本院調查原告之勞工保險投保資料，其自62年9 月
    7日起至95年6月5日止，其投保單位多為商業或保險公司，
    並無餐飲業之紀錄，有勞保局電子閘門查詢作業被保險人投
    保資料查詢在卷可按，可徵原告長達30多年之工作經歷中，
    並無從事餐飲業相關之經歷，是原告是否具有擔任正職廚師
    之相關技能，實令人質疑？且依被告吳月春所提出之上開小
    吃店房屋租賃契約書、基隆市稅捐稽徵處95年8月至12月之
    娛樂稅核定稅額繳款書及台灣省北區國稅局營業稅核定稅額
    繳款書等資料，可見上開小吃店係在95年7月後，方由被告
    吳月春開始營業。又原告係在證人甲○○同居人廖鳳嬌與被
    告鄭營城、訴外人蔡劉金珠完成前揭房屋買賣交易簽訂後翌
    日（95年6月13日）更名乙情，有原告之戶籍謄本在卷可稽
    ；而上開小吃店坐落之處業經被告陳麗珠於95年7月1日出租
    予被告吳月春乙情，業據被告提出房屋租賃契約書一件附卷
    可參，是被告鄭營城、陳麗珠辯稱係應證人甲○○之託，於
    前揭房屋買賣完成後，暫將上開小吃店之房屋在未出租於他
    人前（即95年6月15日之後至95年7月1日之前）借予原告居
    住，被告吳月春辯稱其係上開小吃店之負責人，其係於95年
    7 月1日之後向被告鄭營城、陳麗珠租用系爭房屋經營土雞
    城，並未僱用原告等情，尚屬可採。此外，原告復未能就其
    與被告間確有成立僱傭關係乙節，提出具體事證以實其說，
    揆諸前揭說明，難認原告之請求有理由。
五、綜上所述，原告既無法舉證證明確認與被告間有僱傭關係存
    在，則其依民法第247條第1項、第184條、第195條第1項及
    勞動基準法第62條、第59條第1項、第2項等規定，請求被告
    連帶給付原告5,932,000元及自95年6月28日起至清償日止，
    按年息5%計算之利息，為無理由，應予駁回。
六、本件事證已臻明確，兩造其餘攻擊、防禦方法及舉證，經本
    院審酌後，認對於判決結果均無影響，爰不一一論述，併此
    敘明。
七、據上論結：本件原告之訴為無理由，依民事訴訟法第78條，
    判決如主文。
中　　華　　民　　國　　96　　年　　6　　月　　13　　日
　　              民事庭法　官　林玉珮
以上正本係照原本作成。
對於本件判決如有不服，應於收受送達後20日內向本院提出上訴
書狀，敘述上訴之理由，上訴於臺灣高等法院。
中　　華　　民　　國　　96　　年　　6 　　月　　13　　日
                        書記官　洪福基
